臺灣臺北地方法院民事判決　九十一年度簡上字第八八號
　　上　訴　人　台灣製鋼礦業股份有限公司
　　法定代理人　甲○○
　　訴訟代理人　丙○○
　　　　　　　　乙○○
　　被上訴人　　溫莎小品大廈管理委員會
　　法定代理人　林志隆
右當事人間請求給付管理費事件，上訴人對於中華民國九十年十一月二十七日本院台
北簡易庭九十年度北簡字第一八二九六號第一審判決提起上訴，本院判決如左：
    主  文
上訴駁回。
第二審訴訟費用由上訴人負擔。
    事  實
甲、上訴人方面：
  一聲明：原判決不利於上訴人廢棄，廢棄部分駁回被上訴人在第一審之訴。
  二陳述：除與原審判決書所載相同者茲予引用外，補稱：
    (一)被上訴人提出之住戶公約係上訴人在銷售房屋時，與各承購戶締約時所約定，
      並非經溫莎小品大廈社區（下稱系爭社區）區分所有權人會議通過。上訴人為
      系爭社區之建商，並非住戶，並無繳交公共基金之義務，此觀之公寓大廈管理
      條例第二十六條規定即明。原審對此未加審酌，且未於判決中交代理由，難令
      上訴人折服。
    (二)上訴人於民國八十八年二月廿八日召開住戶大會，該次會議之記錄載明「出席
      人數廿二名」，並未達到區分所有權人三分之二，故該次會議決議應不得同意
      行之，被上訴人自不能以該次會議之決議，要求上訴人按每坪每月新台幣（下
      同）八十元之標準繳交管理費。
    (三)上訴人所有建物位於系爭社區地下一樓，使用區分為一般商業，為避免影響樓
      上住家品質，故原始設計二個出入口由一樓外緣直接進入地下一樓，該建物尚
      未出售，卻遭被上訴人在二個出入口製作鐵門，並任意放置物品在地下一樓走
      廊處，並為管理員休息場所。又系爭社區加強保全裝置時，僅就被上訴人區分
      所有權利益部分為改善範圍，未及於上訴人部分，雖屢向被上訴人提出改善要
      求，均未獲置理，上訴人並未自願放棄使用公共設施及設備，而是根本無法使
      用。
    (四)被上訴人始終認定上訴人為建設公司，而非住戶，故而拒絕上訴人參與管理委
      員會之運作，當然不得要求上訴人與住戶繳交相同之管理費。
  三證據：除援用原審之立證方法外，提出照片五幀。
乙、被上訴人方面：
  一聲明：上訴駁回。
  二陳述：除與原審判決書所載相同者茲予引用外，補稱：
    (一)系爭社區之規約即原審原證一「溫莎小品住戶公約」業經區分所有權人會議決
      議通過，並依公寓大廈管理條第廿六條規定向地方主管機關報備在案。該住戶
      公約第十六條約定：「本大樓管理費用應由全體住戶分攤負擔，各住戶應依章
      繳納，其辦法由管理委員會訂之。」，是系爭社區之規約係授權收取管理費辦
      法由被上訴人訂之，而八十八年二月廿八日系爭社區住戶大會決議並未為規約
      之變更，自無公寓大廈管理條例第三十一條第一項第一款之適用。
    (二)八十八年二月廿八日溫莎小品住戶大會會議記錄載明：「出席人數：廿二名，
      委託出席：廿一名：：：決議：一致通過自八十八年三月一日起未遷入八住戶
      以全額收取管理費」等語。系爭社區有五十戶區分所有權人，為上訴人所自認
      ，該住戶大會合計有四十三人出席，並決議通過變更管理費收取標準，已符合
      公寓大廈管理條例第廿九條或第卅一條之規定，上訴人自應受其拘束。
  三證據：除援用原審之立證方法外，提出台北市政府八十六年七月十日府工建字第
          八六○五二二七六○○號函。
    理    由
一查被上訴人之法定代理人即主任委員業於九十一年二月廿四日改選，由林志隆當選
  新任主任委員，並於同年三月一日上任，有溫莎小品大廈九十一年度區分所有權人
  大會會議記錄一份在卷可稽。新任主任委員林志隆聲明承受訴訟，於法並無不合，
  應予准許，合先敘明。
二被上訴人起訴主張：
  (一)上訴人為系爭社區之區分所有權人，伊所有建物（下稱系爭區分所有建物）門牌
    為台北市○○區○○路五八一巷十七號Ｂ１、Ｂ１－１、Ｂ１－２、Ｂ１－３、
    Ｂ１－４，面積合計為二七○點九一坪。依系爭社區之住戶公約第十四條規定，
    每戶應繳交每坪一千元之公共基金，合計上訴人應繳納之公共基金為二十七萬零
    九百一十元，惟伊迄未繳納。
  (二)被上訴人於八十八年二月二日開會決議住戶每月應以每坪八十元、停車位每位二
    百元之標準繳納管理費，嗣於同年二月廿八日經住戶大會決議，未遷入之住戶自
    八十八年三月起以全額收取管理費，詎上訴人於八十八年三月至八十九年六月期
    間，每月僅以每坪四十元之標準繳納管理費，共短付管理費十七萬三千三百七十
    六元（270.91×80×16×1/2）。
  (三)另上訴人所有門牌號碼為台北市○○區○○路五八一巷十五號之一建物於八十八
    年七月份售出，該屋面積為四十六點一七坪，於八十八年三月至同年七月期間，
    上訴人亦僅以每坪四十元之標準繳納該屋之管理費，共短付管理費九千二百三十
    五元（46.17×80×5×1/2）。
  (四)合計上訴人積欠之公共基金、管理費達四十五萬三千五百二十一元（270910＋
    173376＋9235＝453521），被上訴人屢次催告，未獲置理，爰依法請求上訴人給
    付該等款項，並加計自支付命令送達翌日起至清償日止之法定遲延利息等語（被
    上訴人超逾此數額之請求，業經原審駁回，未據被上訴人聲明不服，已告確定）
    。
三上訴人則抗辯：
  (一)伊為系爭社區建物之建商，系爭區分所有建物於建造完成後登記在伊名下，迄未
    售出，伊與一般住戶有別，並無繳交公共基金之義務；且系爭社區在八十三年二
    月七日即取得建照，依公寓大廈管理條例第十八條規定，伊無須提列公共基金。
  (二)伊未遷入系爭建物居住，未使用且無法使用社區公共設施，不應和其他住戶繳交
    同額管理費，應維持舊制，以每坪四十元計收管理費方屬合理。
  (三)被上訴人主張八十八年二月廿八日住戶大會決議變更管理費收取標準，惟該次會
    議出席人數未達區分所有人數三分之二，該決議自不得拘束上訴人。
四按區分所有權人或住戶積欠應繳之公共基金或應分擔或其他應負擔之費用已逾二期
  或達相當金額，經定相當期間催告仍不給付者，管理負責人或管理委員會得訴請法
  院命其給付應繳之金額及遲延利息，公寓大廈管理條例第二十一條定有明文。上訴
  人為系爭社區區分所有權人，未繳納公共基金，且於八十八年三月至八十九年六月
  期間，均以每坪四十元之標準繳納管理費等事實，業據上訴人自認，堪信為真實。
  被上訴人請求上訴人繳納積欠之公共基金二十七萬零九百一十元及短付之管理費十
  八萬二千六百一十一元，上訴人對該等數額不爭執，但以前揭情詞置辯，是以本件
  應審究者，厥為上訴人是否負有繳納公共基金及按全額繳納管理費之義務。
五上訴人辯稱伊無繳納公共基金義務一節。經查：
  (一)系爭社區住戶需繳交公共基金，按每戶承購之主建物面積每坪以一千元計算，業
    據被上訴人提出住戶公約一份附卷可參。
  (二)按系爭住戶公約第十四條、第十八條分別載明「凡本大樓每一住戶均同意於交屋
    時按每戶承購之主建物面積繳交每坪新台幣壹仟元整做為住戶管理委員會成立基
    金，並交建方以專戶管理，俟該委員會主任委員選出後全數移交之」、「本章程
    經大樓住戶大會通過，經報主管機關核備後施行：：：」等語，顯見該住戶公約
    係在系爭社區管理委員會成立前即已訂立，是以上訴人辯稱該住戶公約係伊於銷
    售房屋時與各承購人個別約定等語，堪信為真。而上訴人預先擬定此住戶公約，
    作為與各承購戶買賣契約之附件，核該住戶公約之性質，應屬公寓大廈管理條例
    第四十四條第一項、第二項所稱之住戶規約草約，此規約草約於第一次區分所有
    權人會議召開前，視同社區之規約（公寓大廈管理條例第四十四條第二項參照）
    。
  (三)又依據前開住戶公約第十四條規定，已明訂住戶在交屋時應繳交公共基金，該公
    共基金實為管理委員會成立基金，在社區管理委員會尚未成立前由建商預先代管
    理委員會向承購戶收取，俾便在管理委員會成立後、尚未向住戶收取管理費前，
    有可供運用之資金。是以負有繳交該公共基金義務者，應為管理委員會成立時之
    住戶，蓋住戶既為社區區分所有權人，為社區之構成員，自有繳納支應社區公共
    事務所需資金之責。上訴人雖為系爭社區房屋之建商，出資興建房屋而原始取得
    系爭區分所有建物之所有權，未經交屋手續，然其所有之系爭區分所有建物，在
    社區管理委員會成立後並未售出，則在系爭社區管理委員會組成之際，上訴人為
    社區之區分所有權人無疑，即為社區住戶之一（公寓大廈管理條例第三條第十款
    參照），依前開住戶公約第十四條規定意旨，自應繳納公共基金，不因伊本為建
    商而有何差異。
  (四)況系爭住戶公約第十八條規定「本章程經大樓住戶大會通過，經報主管機關核備
    後施行：：：」等語甚明，被上訴人主張系爭住戶公約業經區分所有權人會議決
    議通過，成為系爭社區之正式規約，並依公寓大廈管理條例第廿六條規定向地方
    主管機關報備在案，有台北市政府八十六年七月十日府工建字第八六○五二二七
    六○○號函在卷可憑，應屬真正，上訴人既為系爭社區之區分所有權人，即應依
    據規約所定，繳納公共基金。
  (五)綜上，系爭住戶公約在社區第一次區分所有權人會議召開前為規約草約，視同規
    約，經區分所有權人會議決議通過後即成為正式規約。上訴人雖為建商，原始取
    得系爭區分所有建物之所有權，未經交屋手續，但系爭區分所有建物迄未售出，
    所有權仍屬上訴人所有，上訴人為區分所有權人甚明，亦屬社區住戶，同為社區
    之構成員，即無由解免住戶公約第十四條規定繳交公共基金之義務。上訴人雖引
    公寓大廈管理條例第十八條第一項第一款、第廿六條第一項規定，主張系爭社區
    建物之使用執照取得時間早於公寓大廈管理條例公佈施行時點，伊無提列公共基
    金之義務；又建商與一般住戶不同，無須繳納公共基金各云云，惟本件公共基金
    之繳納義務規範，係住戶規約，而非公寓大廈管理條例第十八條第一項第一款；
    又同法第廿六條係規定「公寓大廈建築物所有權登記之區分所有權人達三分之二
    以上及其區分所有權比例合計三分之二以上時，起造人應於六個月內召集區分所
    有權人召開區分所有權人會議訂定規約，並向地方主管機關報備」，係針對第一
    次區分所有權人會議召開之時間、召集權人所為規範，與建商同時兼具區分所有
    權人身份時，應否繳交公共基金之問題無涉，上訴人執此辯稱伊無繳納公共基金
    之義務云云，均無可採。
六上訴人辯稱伊無繳交全額管理費之義務一節。經查：
  (一)系爭社區之規約即前引之住戶公約第十六條規定：「本大樓管理費用應由全體住
    戶分攤負擔，各住戶應依章繳納，其辦法由管理委員會訂之」，業將收取管理費
    之標準授權交由管理委員會制訂。
  (二)被上訴人乃於八十六年二月二日召開會議，決議住戶以每月每坪八十元、地下停
    車位每位每月二百元之標準計收管理費，有上訴人所不爭執之管理委員會會議記
    錄一份附卷可按。嗣於同年同月廿八日，系爭社區召開住戶大會，會中決議該大
    樓未遷入住戶自八十八年三月一日起應以上開標準收取全額管理費，亦有住戶大
    會會議記錄一份可參，是以上訴人雖未入住系爭區分所有建物，但仍應以此標準
    繳納管理費。
  (三)上訴人辯稱前開八十八年二月廿八日住戶大會，出席人數不足法定標準，所做成
    之決議對伊無拘束力云云。惟該次會議實際出席人數二十二名、委託出席二十一
    名，業已明載於該次會議記錄上，上訴人自認系爭社區區分所有建物計五十戶，
    則該日會議出席人數已達區分所有人數百分之八十六，並無出席人數不足額之情
    ，上訴人所辯，實乏依據，要無可採。
  (四)上訴人另辯稱伊未入住系爭區分所有建物，未使用、實際上亦無法使用社區公共
    設施，繳交全額管理費並不合理云云。惟區分所有權人會議之決議對所有住戶均
    有拘束力，斷無在決議做成後，由住戶任意指摘決議內容不合理即可不予遵守之
    理；至上訴人指稱被上訴人在系爭區分所有建物前設置鐵門、任意堆置物品，致
    伊無法使用公共設施云云，上情縱認屬實，亦僅生上訴人是否因而權利受損，得
    否對被上訴人主張權利之問題，尚與伊應依據住戶大會決議繳納全額管理費之事
    無涉，伊所為前開辯詞，並無所據，委不足取。
七綜上所述，上訴人負有繳納公共基金及全額管理費之義務，則被上訴人起訴請求伊
  繳交管理費二十七萬零九百一十元及短付之管理費十八萬二千六百一十一元，合計
  四十五萬三千五百二十一元，及自支付命令送達翌日即八十九年七月十八日起至清
  償日止，按年息百分之五計算之利息，於法有據，應予准許。原審所為上訴人敗訴
  之判決，並依被上訴人聲請為假執行之宣告，其認事用法並無違誤，上訴人仍執前
  詞，指摘原判決不當，求予廢棄改判，為無理由，應予駁回。
據上論結，本件上訴為無理由，依民事訴訟法第四百三十六條之一第三項、第四百四
十九條第一項、第七十八條，判決如主文。
中　　　華　　　民　　　國　　九十一　　年　　　四　　　月　　　二　　　日
　　　　　　　　　　　　　　　　　　　　　　民事第二庭審判長法官　林玲玉
　　　　　　　　　　　　　　　　　　　　　　　　　　　　　　法官　曾部倫
　　　　　　　　　　　　　　　　　　　　　　　　　　　　　　法官　陳婷玉
右為正本係照原本作成
本判決不得上訴
中　　　華　　　民　　　國　　九十一　　年　　　四　　　月　　　二　　　日
　　　　　　　　　　　　　　　　　　　　　　　　　　　法院書記官　王  儀
